臺灣高等法院民事裁定　　　　　　　　　96年度非抗字第40號
再抗　告人　乙○○○
　　　　　　甲○○
上列再抗告人與相對人國泰世華商業銀行股份有限公司間拍賣抵
押物事件，對於中華民國96年5月31日台灣板橋地方法院96年度
抗字第96所為裁定，提起再抗告，本院裁定如下：
    主      文
再抗告駁回。
再抗告程序費用由再抗告人負擔。
    理      由
一、按對於非訟事件抗告法院之裁定再為抗告，僅得以其適用法
    規顯有錯誤為理由，並經原法院之許可者為限；前項許可，
    以原裁定所涉及之法律見解具有原則上重要性者為限；民事
    訴訟法第436條之3第3項、第4項及第436條之6之規定，於第
    3項之抗告準用之，非訟事件法第45條第3項、第4項、第5項
    分別定有明文。所謂適用法規顯有錯誤，係指原裁定就其取
    捨證據所確定之事實適用法規顯有錯誤而言，不包括認定事
    實不當之情形在內。又所謂有原則上之重要性，係指訴訟事
    件所涉及之法律見解意義重大，而有闡釋之必要而言。倘提
    起再抗告，未具體指出有如何適用法規顯有錯誤之情形，以
    及上開裁定所涉及之法律見解具有原則上重要性，其再抗告
    顯非合法。
二、相對人於原法院聲請意旨略以：再抗告人乙○○○於民國（
    下同）94年5月24日以其所有原法院96年度拍字第790號裁定
    附表所示不動產（下稱系爭抵押物）為本人及再抗告人甲○
    ○對伊銀行所負債務之擔保，設定本金最高限額新台幣（下
    同）200萬元之抵押權，並依法登記在案。再抗告人乙○○
    ○對伊銀行負債1,899,553元，已屆清償期而未清償，聲請
    拍賣系爭抵押物等語。經原法院以96年度拍字第790號裁定
    准予拍賣系爭抵押物，再抗告人等提起抗告，經原法院以抗
    告無理由駁回，再抗告人不服，提起本件再抗告，其理由略
    以：伊等自94年5月13日起向相對人銀行設定抵押借款，迄
    今已屆滿2年，每月均按時攤還本息，近因週轉困難致一時
    無法繳款，經向相對人銀行請求寬延2個月，詎相對人銀行
    逕依貸款契約之約定，認伊等已喪失期限利益，全部債務視
    為到期，並聲請拍賣再抗告人乙○○○所有系爭抵押物，相
    對人銀行違反民法第148條誠信原則之規定 ，原裁定駁回伊
    之抗告適用法規顯有錯誤，求予廢棄原裁定云云。
三、按抵押權人於債權已屆清償期而未受清償者，得聲請法院拍
    賣抵押物，就其賣得價金而受清償，民法第873條第1項定有
    明文。又聲請拍賣抵押物，原屬非訟事件，法院所為准許與
    否之裁定，無確定實體法上法律關係存否之性質，於債權及
    抵押權之存否，並無既判力。故祇須其抵押權已經依法登記
    ，且債權已屆清償期而未受清償，法院即應為准許拍賣之裁
    定。而對於此項法律關係有爭執之人，為保護其權利，得提
    起訴訟，以謀解決，不得僅依抗告程序聲明其爭執，並據為
    廢棄准許拍賣抵押物裁定之理由（最高法院94年度台抗字第
    270號裁定意旨參照） 。經查，相對人主張再抗告人乙○○
    ○以其所有系爭抵押物為本人及再抗告人甲○○對伊銀行所
    負債務之擔保，設定本金最高限額200萬元之抵押權，並依
    法登記在案，再抗告人等負欠其1,899,553元借款，已屆清
    償期而未清償，聲請拍賣系爭抵押物，業據提出他項權利證
    明書、抵押權設定契約書、抵押權設定契約書其他約定登記
    事項、貸款契約書、帳務資料、土地及建物登記謄本等影本
    為證（原法院96年度拍字第790號卷第5-13頁、第22-25頁）
    ，依據上開說明，自應予准許。再抗告人雖以前開理由置辯
    ，惟相對人是否違反民法第148條誠信原則之規定 ，乃係實
    體法上之爭執，應另循訴訟程序以資解決，非抗告程序所得
    救濟，原裁定據以駁回再抗告人等之抗告，並無適用民法第
    148條規定錯誤之情事 ，再抗告人等復未陳明原裁定所涉及
    之法律見解有何原則上重要性，則依據前開說明，再抗告人
    等所提再抗告，自不合法，應予駁回。
四、據上論結，本件抗告為不合法，爰裁定如主文。
中　　華　　民　　國　　96　　年　　8 　　月　　24　　日
                    民事第十五庭
                        審判長法  官  林恩山
                              法  官  郭松濤
                              法  官  黃國永
正本係照原本作成。
中　　華　　民　　國　　96　　年　　8 　　月　　27　　日
　　　　　　　　　　　　　　　書記官  葉國乾
